#CDOM Analysis 

libraries needed
```{r}
library(tidyverse)
library(dunn.test)
```

```{r}
df_CDOM<-read_csv2("CDOM_2024_concentrations.csv")
df_CDOM<- df_CDOM%>%
  select(-...1)
```
#CDOM Concetration and absorbance 
#Figure 
```{r}
ggplot(df_cdom, aes(y = Absorbance, x = `Wavelength (nm)`, color = Depth)) +
  geom_line(size=1) +
  facet_grid(
    rows = vars(Location),
    cols = vars(Season),
    labeller = labeller(
      Season = c(
        "Post Spring bloom" = "May",
        "Early Fall" = "September",
        "Early Winter" = "December"
      )
    )
  ) +
  scale_color_manual(values = c("2"="#E87B89FF","5"="#9F5691FF","0"="#F4C40FFF"))+
  labs(y = "Absorbance",
    x = "Wavelength (nm)",
    color = "Depth (m)"
  ) +
  theme_minimal() +
  theme(
    strip.text = element_text(size = 10),
    axis.text.y = element_text(size = 9),
    axis.text.x = element_text(size = 10),
    axis.title = element_text(size = 10),
    legend.title = element_text(size = 11),
    legend.text = element_text(size = 10), 
    strip.text.y = element_text(size = 9),
    panel.background = element_rect(fill = "#F6F6F6"))

```



```{r}
df_cdom_filtered_350 <- df_CDOM %>%
  filter(`Wavelength (nm)` == 350)
```

```{r}
ggplot(df_cdom_filtered_350, aes(x = Location, y = abs_coefficient, fill = Depth)) +
  geom_col(position = "dodge") +  # Dodge posisjonerer stolpene ved siden av hverandre for hver dato
  scale_fill_manual(values = c("#F4C40FFF", "#E87B89FF", "#AA7AA1FF")) +
  facet_wrap(~Season, labeller = labeller(
      Season = c(
        "Post Spring bloom" = "May",
        "Early Fall" = "September",
        "Early Winter" = "December"
      )    ))+
  labs(x = "Location",
y = expression(paste("Absorbance coefficient    ", A[350], " (m"^{-1}, ")")),       fill = "Depth (m)") +
theme_minimal()+
  theme(
    text = element_text(size = 14),
    strip.background = element_blank(),
    strip.text = element_text(color = "black", size = 14),
    axis.text.x = element_text(angle = 45, hjust = 1, size = 12),
    axis.text.y = element_text(size = 12),
    axis.title = element_text(size = 14),
    legend.title = element_text(size = 14), 
    panel.background = element_rect(fill = "#F6F6F6"))
```
##Basic information

```{r}
df_cdom_filtered_350_0m <- df_cdom_filtered_350 %>%
  filter(Depth == 0)
```


```{r}
# Beregner statistikk for abs_coefficient per sesong
season_stats_0 <- df_cdom_filtered_350_0m %>%
  group_by(Season) %>%
  summarise(
    mean_abs = mean(abs_coefficient, na.rm = TRUE),
    sd_abs = sd(abs_coefficient, na.rm = TRUE),
    min_abs = min(abs_coefficient, na.rm = TRUE),
    max_abs = max(abs_coefficient, na.rm = TRUE),
    min_date = Date[which.min(abs_coefficient)],
    max_date = Date[which.max(abs_coefficient)],
    min_location = Location[which.min(abs_coefficient)],
    max_location = Location[which.max(abs_coefficient)]
  )

# Beregner statistikk for abs_coefficient per lokasjon
location_stats_0 <- df_cdom_filtered_350_0m %>%
  group_by(Location) %>%
  summarise(
    mean_abs = mean(abs_coefficient, na.rm = TRUE),
    sd_abs = sd(abs_coefficient, na.rm = TRUE),
    min_abs = min(abs_coefficient, na.rm = TRUE),
    max_abs = max(abs_coefficient, na.rm = TRUE),
    min_season = Season[which.min(abs_coefficient)],
    max_season = Season[which.max(abs_coefficient)],
    min_location = Location[which.min(abs_coefficient)],
    max_location = Location[which.max(abs_coefficient)]
)

# Finn min og maks verdi for abs_coefficient med tilhørende dato og lokasjon
min_max_values_0 <- df_cdom_filtered_350_0m %>%
  summarise(
    min_value = min(abs_coefficient, na.rm = TRUE),
    max_value = max(abs_coefficient, na.rm = TRUE),
    min_date = Date[which.min(abs_coefficient)],
    max_date = Date[which.max(abs_coefficient)],
    min_location = Location[which.min(abs_coefficient)],
    max_location = Location[which.max(abs_coefficient)]
  )

# Utskrift av resultatene
print(season_stats_0)
print(location_stats_0)
print(min_max_values_0)


location_stats_fall <- df_cdom_filtered_350_0m %>%
  filter(Season == "Early_Fall") %>%
  group_by(Location) %>%
  summarise(
    mean_abs = mean(abs_coefficient, na.rm = TRUE),
    sd_abs = sd(abs_coefficient, na.rm = TRUE),
    min_abs = min(abs_coefficient, na.rm = TRUE),
    max_abs = max(abs_coefficient, na.rm = TRUE),
    min_date = Date[which.min(abs_coefficient)],
    max_date = Date[which.max(abs_coefficient)]
  )

```
Ble gjenntatt for 5m 

##Statistical analysis for CDOM 
```{r}

# Filtrer til én sesong, for eksempel Fall
sep_data <- df_cdom_filtered_350_5m %>% filter(Season == "Early Fall")
may_data <- df_cdom_filtered_350_5m %>% filter(Season == "Post Spring bloom")
dec_data <- df_cdom_filtered_350_5m %>% filter(Season == "Early Winter")
```


```{r}
# Kruskal-Wallis
kruskal.test(abs_coefficient ~ Location, data = df_cdom_filtered_350)

# Dunn's test 
dunn.test(df_cdom_filtered_350$abs_coefficient, df_cdom_filtered_350$Location, method = "bonferroni")

```
```{r}
# Kruskal-Wallis
kruskal.test(abs_coefficient ~ Location, data = sep_data)

# Dunn's test 
dunn.test(sep_data$abs_coefficient, sep_data$Location, method = "bonferroni")

```

```{r}
# Kruskal-Wallis
kruskal.test(abs_coefficient ~ Location, data = may_data)

# Dunn's test 
dunn.test(may_data$abs_coefficient, may_data$Location, method = "bonferroni")

```
```{r}
# Kruskal-Wallis
kruskal.test(abs_coefficient ~ Location, data = dec_data)

# Dunn's test 
dunn.test(dec_data$abs_coefficient, dec_data$Location, method = "bonferroni")

```
```{r}
# Kruskal-Wallis
kruskal.test(abs_coefficient ~ Season, data = df_cdom_filtered_350)

# Dunn's test (med Bonferroni- eller Holm-korrigering)
dunn.test(df_cdom_filtered_350$abs_coefficient, df_cdom_filtered_350$Season, method = "bonferroni")

```
```{r}
# Kruskal-Wallis
kruskal.test(abs_coefficient ~ Season, data = df_cdom_filtered_350_0m)

# Dunn's test 
dunn.test(df_cdom_filtered_350_0m$abs_coefficient, df_cdom_filtered_350_0m$Season, method = "bonferroni")

```
```{r}
# Kruskal-Wallis
kruskal.test(abs_coefficient ~ Season, data = df_cdom_filtered_350_5m)

# Dunn's test 
dunn.test(df_cdom_filtered_350_5m$abs_coefficient, df_cdom_filtered_350_5m$Season, method = "bonferroni")

```

```{r}
# Kruskal-Wallis
kruskal.test(abs_coefficient ~ Location, data = df_cdom_filtered_350_5m)

# Dunn's test (med Bonferroni- eller Holm-korrigering)
dunn.test(df_cdom_filtered_350_5m$abs_coefficient, df_cdom_filtered_350_5m$Location, method = "bonferroni")
```
```{r}
kruskal.test(abs_coefficient ~ Location, data = df_cdom_filtered_350_0m)

# Dunn's test (med Bonferroni- eller Holm-korrigering)
dunn.test(df_cdom_filtered_350_0m$abs_coefficient, df_cdom_filtered_350_0m$Location, method = "bonferroni")

```

##Absorbtion Ratios
absorbtion ratios are calculated at the selected wavelenghts 254, 365 and 436 for calculation of E2/E3 and E2/E4
```{r}
abs254<- df_CDOM %>%
  filter(`Wavelength (nm)` == 254) %>%
  mutate(a254 = (Absorbance * 2.303)/0.1)
```

```{r}
abs436<- df_CDOM %>%
  filter(`Wavelength (nm)` == 436) %>%
  mutate(a436 = (Absorbance * 2.303)/0.1)
```

```{r}
abs365<- df_CDOM %>%
  filter(`Wavelength (nm)` == 365) %>%
  mutate(a365 = (Absorbance * 2.303)/0.1)
```
they are combined
```{r}
df_abs_ratio <- merge(abs254, abs436, by = c ("Location", "Date","Season", "Depth"))
df_abs_ratio <- merge(df_abs_ratio, abs365, by = c ("Location", "Depth", "Date","Season" ))
```
Selected only columns needed
```{r}
df_abs_ratio<-df_abs_ratio%>%
  select(Location,Date,Depth,Season,a254,a365,a436)
```
Add new columns for molecular weight E2/E3 and lignin content E2/E4
```{r}
df_abs_ratio$abs_ratio_ld <- df_abs_ratio$a254 / df_abs_ratio$a436
df_abs_ratio$abs_ratio_mw <- df_abs_ratio$a254 / df_abs_ratio$a365

```
#Statistical analysis 
```{r}
# Kruskal-Wallis
kruskal.test(abs_ratio_mw ~ Location, data = df_abs_ratio)
kruskal.test(abs_ratio_ld ~ Location, data = df_abs_ratio)

kruskal.test(abs_ratio_mw ~ Season, data = df_abs_ratio)
kruskal.test(abs_ratio_ld ~ Season, data = df_abs_ratio)

dunn.test(df_abs_ratio$abs_ratio_mw, df_abs_ratio$Season, method = "bonferroni")
```

#Figure for Absorbtion ratio

```{r}
df_abs_ratio_long <- df_abs_ratio %>%
  pivot_longer(
    cols = c(abs_ratio_ld, abs_ratio_mw),
    names_to = "abs_ratio_type",
    values_to = "absorbance_value"
  ) %>%
  mutate(
    abs_ratio_type = case_when(
      abs_ratio_type == "abs_ratio_ld" ~ "Lignin-derived",
      abs_ratio_type == "abs_ratio_mw" ~ "Molecular weight",
      TRUE ~ abs_ratio_type
    )
  )
```

```{r}
ggplot(df_abs_ratio_long, aes(x = Location, y = absorbance_value, fill = Depth)) +
geom_col(position = "dodge")+
  facet_grid(
    rows = vars(abs_ratio_type),
    cols = vars(Season),scales = "free_y",
    labeller = labeller(
     abs_ratio_type = as_labeller(c(
      "Molecular weight" = "A[254]/A[365]",
      "Lignin-derived" = "A[254]/A[436]"
    ), label_parsed),
      Season = c(
        "Post Spring bloom" = "May",
        "Early Fall" = "September",
        "Early Winter" = "December"
      )    )
  ) +
  scale_fill_manual(values = c("2" = "#E87B89FF", "5" = "#9F5691FF", "0" = "#F4C40FFF")) +
  labs(
    y = "Absorbance Ratio",
    x = "Location",
    fill = "Depth (m)"
  ) +
  theme_minimal() +
  theme(
    text = element_text(size = 14),
    strip.background = element_blank(),
    strip.text = element_text(color = "black", size = 14),
    axis.text.x = element_text(angle = 45, hjust = 1, size = 12),
    axis.text.y = element_text(size = 12),
    axis.title = element_text(size = 14),
    legend.title = element_text(size = 14), 
    panel.background = element_rect(fill = "#F6F6F6"))

```

