#Descriptive statitics and statistical analysis
```{r}

library(tidyverse)
library(dunn.test)

```

##Descriptiv statistics on sequences 

```{r}
# Compute % of non chimeras
paste0("% of non chimeras : ", sum(seqtab.nochim)/sum(seqtab) * 100)
paste0("total number of sequences : ", sum(seqtab.nochim))
paste0("total number of sequences after filtering : ", sum(seqtab.filtered3))
paste0(sum(seqtab))
```

```{r}
unmatched_sequences<-sum(is.na(ps_protist_df$Species))  # Dette kan gjøres for andre taksonomiske nivåer også
total_seqs <- length(ps_protist_df$Species)
unmatched_percent <- unmatched_sequences / total_seqs * 100
matched_percent<-100-unmatched_percent
print(matched_percent)
print(total_seqs)
sample_sums(ps_protists)

```

```{r}
# Compute % of non chimeras
paste0("% of non chimeras : ", sum(seqtab.nochim)/sum(seqtab) * 100)
paste0("% of non chimeras left after filtering ASVs <10 : ", sum(seqtab.filtered3)/sum(seqtab) * 100)
paste0("% left after filtering ASVs <10 : ",  sum(seqtab.filtered3)/sum(seqtab.nochim) * 100)
paste0("% removed after filtering ASVs <10 : ", 100-( sum(seqtab.filtered3)/sum(seqtab.nochim) * 100))
paste0("total number of sequences after filtering : ", sum(seqtab.nochim))

paste0("total number of sequences after filtering : ", sum(seqtab.filtered3))
paste0("total number of sequences after filtering bootstrap<80 : ", sum(seqtab_filtered_boot))
paste0("total number of ASV : ", ncol(seqtab.nochim))

paste0("total number of ASV after filtering : ", ncol(seqtab.filtered3))
paste0("total number of ASVs after filtering bootstrap <80 : ", ncol(seqtab_filtered_boot))
paste0("total unique ASVs only protister:", length(unique(psmelt(ps_protists)$OTU))
)
paste0("total reads only protister:",sum(psmelt(ps_protists)$Abundance))
paste0("total unique ASVs of protists rarefied :", length(unique(psmelt(ps_protists_rarefied)$OTU))
)

paste0(sum(seqtab))
```

```{r}
paste0("total unique ASVs only protists after rarefication and filtering >5:", length(unique(ps_protist_rarefied_df$OTU))
)
paste0("total reads only protister after rarefication and filtering >5:",sum(ps_protist_rarefied_df$Abundance))

paste0("total reads only protister:",sum(psmelt(ps_protists_rarefied)$Abundance))

paste0("total unique ASVs of protists rarefied :", length(unique(psmelt(ps_protists_rarefied)$OTU))
)
```

```{r}
read_counts <- sample_sums(ps_protists)

# Prøven med minst reads
min_sample <- names(read_counts)[which.min(read_counts)]
min_reads <- min(read_counts)

# Prøven med mest reads
max_sample <- names(read_counts)[which.max(read_counts)]
max_reads <- max(read_counts)

cat("Minst reads:", min_sample, "-", min_reads, "reads\n")
cat("Mest reads:", max_sample, "-", max_reads, "reads\n")

```




##Dominating classes and top orders within those across all samples
```{r}
top10_alveolata_overall <- ps_protist_rarefied_df %>%
  filter(Division == "Alveolata") %>%
  group_by(Class) %>%
  summarise(total_abundance = sum(Abundance), .groups = "drop") %>%
  mutate(percent = total_abundance / sum(total_abundance) * 100) %>%
  arrange(desc(percent)) %>%
  slice_head(n = 10)

top10_stramenopiles_overall <- ps_protist_rarefied_df %>%
  filter(Division == "Stramenopiles") %>%
  group_by(Class) %>%
  summarise(total_abundance = sum(Abundance), .groups = "drop") %>%
  mutate(percent = total_abundance / sum(total_abundance) * 100) %>%
  arrange(desc(percent)) %>%
  slice_head(n = 10)

top10_Cryptophyta_overall <- ps_protist_rarefied_df %>%
  filter(Division == "Cryptophyta") %>%
  group_by(Class) %>%
  summarise(total_abundance = sum(Abundance), .groups = "drop") %>%
  mutate(percent = total_abundance / sum(total_abundance) * 100) %>%
  arrange(desc(percent)) %>%
  slice_head(n = 10)

top10_Haptophyta_overall <- ps_protist_rarefied_df %>%
  filter(Division == "Haptophyta") %>%
  group_by(Class) %>%
  summarise(total_abundance = sum(Abundance), .groups = "drop") %>%
  mutate(percent = total_abundance / sum(total_abundance) * 100) %>%
  arrange(desc(percent)) %>%
  slice_head(n = 10)

```



```{r}
top10_syndiniales_overall <- ps_protist_rarefied_df %>%
  filter(Class == "Syndiniales") %>%
  group_by(Order) %>%
  summarise(total_abundance = sum(Abundance), .groups = "drop") %>% 
  mutate(percent = total_abundance / sum(total_abundance) * 100) %>% #percentage of order in a order (example: syndiniales)
  arrange(desc(percent)) %>% 
  slice_head(n = 10)

top10_dinophyceae_overall <- ps_protist_rarefied_df %>%
  filter(Class == "Dinophyceae") %>%
  group_by(Order) %>%
  summarise(total_abundance = sum(Abundance), .groups = "drop") %>%
  mutate(percent = total_abundance / sum(total_abundance) * 100) %>%
  arrange(desc(percent)) %>%
  slice_head(n = 10)

top10_Cryptophyceae_overall <- ps_protist_rarefied_df %>%
  filter(Class == "Cryptophyceae") %>%
  group_by(Order) %>%
  summarise(total_abundance = sum(Abundance), .groups = "drop") %>%
  mutate(percent = total_abundance / sum(total_abundance) * 100) %>%
  arrange(desc(percent)) %>%
  slice_head(n = 10)

top10_mediophyceae_overall <- ps_protist_rarefied_df %>%
  filter(Class == "Mediophyceae") %>%
  group_by(Order) %>%
  summarise(total_abundance = sum(Abundance), .groups = "drop") %>%
  mutate(percent = total_abundance / sum(total_abundance) * 100) %>%
  arrange(desc(percent)) %>%
  slice_head(n = 10)

top10_gymnodiniales_overall <- ps_protist_rarefied_df %>%
  filter(Order == "Gymnodiniales") %>%
  group_by(Species) %>%
  summarise(total_abundance = sum(Abundance), .groups = "drop") %>%
  mutate(percent = total_abundance / sum(total_abundance) * 100) %>%
  arrange(desc(percent)) %>%
  slice_head(n = 10)

top10_Bacillariophyceae_overall <- ps_protist_rarefied_df %>%
  filter(Class == "Bacillariophyceae") %>%
  group_by(Species) %>%
  summarise(total_abundance = sum(Abundance), .groups = "drop") %>%
  mutate(percent = total_abundance / sum(total_abundance) * 100) %>%
  arrange(desc(percent)) %>%
  slice_head(n = 10)
```
##Dominating classes across seasons
```{r}
top5_syndiniales_per_season <- ps_protist_rarefied_df %>%
  filter(Class == "Syndiniales") %>%
  group_by(Season, Order) %>%
  summarise(total_abundance = sum(Abundance), .groups = "drop") %>% # percentage of total abundance per season
  group_by(Season) %>%
  mutate(percent = total_abundance / sum(total_abundance) * 100) %>%
  arrange(Season, desc(percent)) %>%
  group_by(Season) %>%
  slice_head(n = 5) %>%
  ungroup()

top5_dinophyceae_per_season <- ps_protist_rarefied_df %>%
  filter(Class == "Dinophyceae") %>%
  group_by(Season, Order) %>%
  summarise(total_abundance = sum(Abundance), .groups = "drop") %>%
  group_by(Season) %>%
  mutate(percent = total_abundance / sum(total_abundance) * 100) %>%
  arrange(Season, desc(percent)) %>%
  group_by(Season) %>%
  slice_head(n = 5) %>%
  ungroup()

top5_cryptophyceae_per_season <- ps_protist_rarefied_df %>%
  filter(Class == "Cryptophyceae") %>%
  group_by(Season, Order) %>%
  summarise(total_abundance = sum(Abundance), .groups = "drop") %>%
  group_by(Season) %>%
  mutate(percent = total_abundance / sum(total_abundance) * 100) %>%
  arrange(Season, desc(percent)) %>%
  group_by(Season) %>%
  slice_head(n = 5) %>%
  ungroup()

top5_cryptomonadales_per_season <- ps_protist_rarefied_df %>%
  filter(Order == "Cryptomonadales") %>%
  group_by(Season, Species) %>%
  summarise(total_abundance = sum(Abundance), .groups = "drop") %>%
  group_by(Season) %>%
  mutate(percent = total_abundance / sum(total_abundance) * 100) %>%
  arrange(Season, desc(percent)) %>%
  group_by(Season) %>%
  slice_head(n = 5) %>%
  ungroup()

top5_dinogroup_per_season <- ps_protist_rarefied_df %>%
  filter(Order == "Dino-Group-II") %>%
  group_by(Season, Species) %>%
  summarise(total_abundance = sum(Abundance), .groups = "drop") %>%
  group_by(Season) %>%
  mutate(percent = total_abundance / sum(total_abundance) * 100) %>%
  arrange(Season, desc(percent)) %>%
  group_by(Season) %>%
  slice_head(n = 5) %>%
  ungroup()
```

## dominating species 
```{r}
top_species<-ps_melted_species%>%
  filter(!Species=="Other")
top_species <- top_species %>%
  mutate(Percent = Relative_Abundance * 100)
write.csv2(top_species,"top species.csv")
```

```{r}
top10_species_per_season_depth <- ps_protist_rarefied_df %>%
  filter(Depth %in% c("0m", "5m", "15m")) %>%    # Filtrer etter dybde som tekst
  group_by(Season, Depth, Species) %>%                     # Grupper etter sesong, dybde og art
  summarise(total_abundance = sum(Abundance), .groups = "drop") %>%
  group_by(Season, Depth) %>%                              # Grupper på nytt for prosentberegning
  mutate(percent = total_abundance / sum(total_abundance) * 100) %>%
  arrange(Season, Depth, desc(percent)) %>%                # Sorter etter sesong og dybde
  slice_head(n = 10) %>%                                   # Ta topp 10 per gruppe
  ungroup()
```

##Alpha diversity 
```{r}
ASV_diversity2 <- df_protist_rarefied %>%
  group_by(Sample, OTU) %>%
  summarise(Abundance = sum(Abundance)) %>%
  pivot_wider(names_from = OTU, values_from = Abundance, values_fill = 0) %>%
  column_to_rownames("Sample")


# Beregne diversitet
ASV_diversity2$Shannon <- diversity(ASV_diversity2, index = "shannon")
ASV_diversity2$Simpson <- diversity(ASV_diversity2, index = "simpson")
ASV_diversity2 <- ASV_diversity2 %>% select(Shannon, Simpson)

```
###Descriptive statistics 
```{r}
ASV_diversity2 <- rownames_to_column(ASV_diversity2, var = "Sample")


summary_stats <- ASV_diversity2 %>%
  summarise(
    Shannon_min = min(Shannon),
    Shannon_max = max(Shannon),
    Shannon_median = median(Shannon),
    Shannon_mean = mean(Shannon),
    Shannon_sd = sd(Shannon),
    Simpson_min = min(Simpson),
    Simpson_max = max(Simpson),
    Simpson_median = median(Simpson),
    Simpson_mean = mean(Simpson),
    Simpson_sd = sd(Simpson)
  )

# Finn prøvene som har lavest og høyest verdier
shannon_min_sample <- ASV_diversity2 %>% filter(Shannon == min(Shannon)) %>% pull(Sample)
shannon_max_sample <- ASV_diversity2 %>% filter(Shannon == max(Shannon)) %>% pull(Sample)

simpson_min_sample <- ASV_diversity2 %>% filter(Simpson == min(Simpson)) %>% pull(Sample)
simpson_max_sample <- ASV_diversity2 %>% filter(Simpson == max(Simpson)) %>% pull(Sample)

# Legg til disse i tabellen
summary_stats$Shannon_min_sample <- shannon_min_sample
summary_stats$Shannon_max_sample <- shannon_max_sample
summary_stats$Simpson_min_sample <- simpson_min_sample
summary_stats$Simpson_max_sample <- simpson_max_sample

# Vis tabellen
summary_stats

```

```{r}
diversty_stats_season<-ASV_diversity2 %>%
  group_by(Season) %>%
  summarise(
    mean_shannon = mean(Shannon, na.rm = TRUE),
    mean_simpson = mean(Simpson, na.rm = TRUE)
  )
print(diversty_stats_season)
```

##statistical analysis for Alpha diversity 
```{r}
shannonsimpsondf <- merge(ASV_diversity2, meta_data, by="Sample")

```
did not meet assumptions for ANOVA so kruskal-wallis was used 
```{r}
kruskal.test(Shannon ~ Season, data = shannonsimpsondf)

```
```{r}
kruskal.test(Simpson ~ Season, data = shannonsimpsondf)

```
```{r}
dunn.test(x = shannonsimpsondf$Simpson, g = shannonsimpsondf$Season, method = "bonferroni")

```
```{r}
dunn.test(x = shannonsimpsondf$Shannon, g = shannonsimpsondf$Season, method = "bonferroni")

```


#Bray curtis dissimiliarity (PERMANOVA)

```{r}
# Laster inn nødvendige pakker
library(vegan)

# Sørg for at Sample-navnene matcher
# Vi setter radnavn i metadata til å være sample-navnene
rownames(meta_data) <- meta_data$Sample

# Så reordner vi metadata i samme rekkefølge som asv_rarefied
# Filtrer metadata til kun de prøvene som finnes i ASV-tabellen
meta_data_matched <- meta_data[rownames(asv_table_rarefied), ]

# Nå skal denne kjøre uten feil
stopifnot(identical(rownames(meta_data_matched), rownames(asv_table_rarefied)))


# Lag Bray-Curtis distansematrise
asv_dist <- vegdist(asv_table_rarefied, method = "bray")
```


```{r}
# Kjør PERMANOVA – f.eks. med Location og Season
permanova_result1 <- adonis2(asv_dist ~ Location + Season, data = meta_data_matched,by="terms", permutations = 10000)
permanova_result2 <- adonis2(asv_dist ~ Nitrate_Nitrite+ Total_Phosphate+Silicate+ Salinity+ Temperature, data = meta_data_matched, permutations = 10000, by="terms")
permanova_result5 <- adonis2(asv_dist ~ Depth, data = meta_data_matched, permutations = 10000, by="terms")
permanova_result6 <- adonis2(asv_dist ~ Salinity , data = meta_data_matched, permutations = 10000, by="terms")
permanova_result7 <- adonis2(asv_dist ~ Depth+ Salinity , data = meta_data_matched, permutations = 10000, by="terms")
permanova_result8 <- adonis2(asv_dist ~Salinity+ Depth+ Nitrate_Nitrite , data = meta_data_matched, permutations = 10000, by="terms")
permanova_result9 <- adonis2(asv_dist ~Salinity+ Temperature+  Nitrate_Nitrite+ Total_Phosphate+Silicate +Season , data = meta_data_matched, permutations = 10000, by="terms")
permanova_result10 <- adonis2(asv_dist ~Salinity+ Temperature+  Nitrate_Nitrite+ Total_Phosphate+Silicate + Depth+ Location , data = meta_data_matched, permutations = 10000, by="terms")
permanova_result11 <- adonis2(asv_dist ~ Depth+ Location , data = meta_data_matched, permutations = 10000, by="terms")
# Vis resultatene
print(permanova_result1)
print(permanova_result2)
print(permanova_result5)
print(permanova_result6)
print(permanova_result7)
print(permanova_result8)
print(permanova_result9)
print(permanova_result10)
print(permanova_result11)

```




##CDOM (without 15m)

```{r}
asv_table_rarefied_cdom <- asv_table_rarefied[!grepl("_15m", rownames(asv_table_rarefied)), ]

# Sjekk de filtrerte radene

```

```{r}
# Så reordner vi metadata i samme rekkefølge som asv_rarefied
# Filtrer metadata til kun de prøvene som finnes i ASV-tabellen
meta_data_matched_cdom <- meta_data[rownames(asv_table_rarefied_cdom), ]

# Nå skal denne kjøre uten feil
stopifnot(identical(rownames(meta_data_matched_cdom), rownames(asv_table_rarefied_cdom)))


# Lag Bray-Curtis distansematrise
asv_dist <- vegdist(asv_table_rarefied_cdom, method = "bray")
```

```{r}
permanova_result1 <- adonis2(asv_dist ~ Location + Season, data = meta_data_matched_cdom,by="terms", permutations = 10000)
permanova_result2 <- adonis2(asv_dist ~ Nitrate_Nitrite+ Total_Phosphate+Silicate+ Salinity+ Temperature, data = meta_data_matched_cdom, permutations = 10000, by="terms")
permanova_result3 <- adonis2(asv_dist ~ abs_coefficient, data = meta_data_matched_cdom,by="terms", permutations = 10000)
permanova_result4 <- adonis2(asv_dist ~ abs_coefficient+Depth, data = meta_data_matched_cdom,by="terms", permutations = 10000)
permanova_result5 <- adonis2(asv_dist ~ Depth, data = meta_data_matched_cdom, permutations = 10000, by="terms")
permanova_result6 <- adonis2(asv_dist ~ Salinity+abs_coefficient , data = meta_data_matched_cdom, permutations = 10000, by="terms")
permanova_result7 <- adonis2(asv_dist ~ Depth+ Salinity+ abs_coefficient , data = meta_data_matched_cdom, permutations = 10000, by="terms")
permanova_result8 <- adonis2(asv_dist ~Salinity+ Depth , data = meta_data_matched_cdom, permutations = 10000, by="terms")
permanova_result9 <- adonis2(asv_dist ~Salinity+ Temperature+  Nitrate_Nitrite+ Total_Phosphate+Silicate + abs_coefficient+Season , data = meta_data_matched_cdom, permutations = 10000, by="terms")
permanova_result10 <- adonis2(asv_dist ~Salinity+ Temperature+  Nitrate_Nitrite+ Total_Phosphate+Silicate + Depth+ abs_coefficient , data = meta_data_matched_cdom, permutations = 10000, by="margin")

# Vis resultatene
print(permanova_result1)
print(permanova_result2)
print(permanova_result3)
print(permanova_result4)
print(permanova_result5)
print(permanova_result6)
print(permanova_result7)
print(permanova_result8)
print(permanova_result9)
print(permanova_result10)
```

##with light (without spring samples)
```{r}

# Sørg for at Sample-navnene matcher
# Vi setter radnavn i metadata til å være sample-navnene
rownames(meta_data_w_light) <- meta_data_w_light$Sample

# Så reordner vi metadata i samme rekkefølge som asv_rarefied
asv_table_rarefied_light <- asv_table_rarefied[
  !grepl("_(300424|020524)", rownames(asv_table_rarefied)), ]

# Filtrer metadata til kun de prøvene som finnes i ASV-tabellen
meta_data_w_light_matched <- meta_data_w_light[rownames(asv_table_rarefied_light), ]

# Nå skal denne kjøre uten feil
stopifnot(identical(rownames(meta_data_w_light_matched), rownames(asv_table_rarefied_light)))


# Lag Bray-Curtis distansematrise
asv_dist <- vegdist(asv_table_rarefied_light, method = "bray")
```


```{r}
# Kjør PERMANOVA – f.eks. med Location og Season
permanova_result1 <- adonis2(asv_dist ~ Location + Season, data = meta_data_w_light_matched,by="terms", permutations = 10000)
permanova_result2 <- adonis2(asv_dist ~Salinity+ Temperature+ Nitrate_Nitrite+Total_Phosphate+Silicate+  light_percent, data = meta_data_w_light_matched, permutations = 10000, by="terms")
# Vis resultatene
print(permanova_result1)
print(permanova_result2)
```

#Size structure

##Descriptive statistics 

```{r}
stats <- aggregate(Size_a ~ Sample +Location + Season, data = motherdoc_5m_clean, 
          FUN = function(x) c(mean = mean(x, na.rm = TRUE), 
                              median = median(x, na.rm = TRUE),
                              sd = sd(x, na.rm = TRUE),
                              min = min(x, na.rm = TRUE),
                              Q1 = quantile(x, 0.25, na.rm = TRUE),
                              Q3 = quantile(x, 0.75, na.rm = TRUE),
                              max = max(x, na.rm = TRUE)))
stats <- do.call(data.frame, stats)

```

```{r}
summary_stats <- motherdoc_5m_clean %>%
  summarise(
    mean = mean(Size_a, na.rm = TRUE),
    median = median(Size_a, na.rm = TRUE),
    sd = sd(Size_a, na.rm = TRUE),
    min = min(Size_a, na.rm = TRUE),
    Q1 = quantile(Size_a, 0.25, na.rm = TRUE),
    Q3 = quantile(Size_a, 0.75, na.rm = TRUE),
    max = max(Size_a, na.rm = TRUE),
    n = n()
  )
print(summary_stats)
```


##PERMANOVA
```{r}
# 1. Lager bin-grenser på log10-skala og runder av
n_bins <- 8
log_edges <- seq(log10(min(motherdoc_5m$Size_a, na.rm = TRUE)),
                 log10(max(motherdoc_5m$Size_a, na.rm = TRUE)),
                 length.out = n_bins + 1)

# Gjør om tilbake til µm² og rund av til "pene" tall
bin_edges <- round(10 ^ log_edges, digits = 0)

# 2. Lag fine bin-navn basert på avrundede grenser uten µm²
bin_labels <- paste0("Bin", 1:n_bins)


# 3. Binn data
motherdoc_binned <- motherdoc_5m %>%
  mutate(size_bin = cut(Size_a,
                        breaks = bin_edges,
                        include.lowest = TRUE,
                        labels = bin_labels))
# 4. Lag tabell med counts per bin per sample
bin_table <- motherdoc_binned %>%
  group_by(Sample, size_bin) %>%
  summarise(count = n(), .groups = "drop") %>%
  pivot_wider(names_from = size_bin, values_from = count, values_fill = 0)

# 5. Legger på metadata
meta <- motherdoc_5m %>%
  select(Sample, Location, Season, abs_coefficient) %>%
  distinct()
meta2 <- motherdoc_5m%>%
  select(Sample, Location, Season, abs_coefficient, Nitrate_Nitrite, Silicate, Total_Phosphate, Salinity, Temperature) %>%
  distinct()# med CDOM
meta3 <- motherdoc_5m%>%
  select(Sample, Location, Season, abs_coefficient, Nitrate_Nitrite, Silicate, Total_Phosphate, Salinity, Temperature, mean_licor, light_percent) %>%
  distinct() #med lys

adonis_data <- left_join(bin_table, meta, by = "Sample")
adonis_data2 <- left_join(bin_table, meta2, by = "Sample")
adonis_data3<-left_join(bin_table, meta3, by = "Sample")


adonis_data$Location <- as.factor(adonis_data$Location)
adonis_data$Season <- as.factor(adonis_data$Season)

#kolonnene som inneholder binner starter med "bin"
size_bins <- grep("^bin", colnames(adonis_data), value = TRUE)

adonis_data<- adonis_data%>%
  select(-8)
adonis_data2<- adonis_data2%>%
  select(-8)
adonis_data3<-adonis_data3%>%
  select(-8)
# Fjerner rader som har 0 i alle binner
adonis_data_clean <- adonis_data%>%
    filter(rowSums(select(., starts_with("bin"))) > 0)

saveRDS(adonis_data_clean, "size_permanova_data.rds")
saveRDS(adonis_data_clean2, "size_permanova_data2.rds")


# 6. Lag distansematrise (Bray-Curtis)

dist_matrix <- vegdist(adonis_data_clean %>% select(starts_with("bin")), method = "bray")

# 7. Kjør PERMANOVA 
adonis_result1 <- adonis2(dist_matrix ~ Location + abs_coefficient + Season,
                         data = adonis_data_clean, permutations = 1500)
adonis_result2 <- adonis2(dist_matrix ~ Location + Season, 
         data = adonis_data_clean, permutations = 1500)
adonis_result3 <- adonis2(dist_matrix ~ Location,
                         data = adonis_data_clean, permutations = 1500)
adonis_result4 <- adonis2(dist_matrix ~ Season,
                         data = adonis_data_clean, permutations = 1500)
adonis_result5 <- adonis2(dist_matrix ~ abs_coefficient,
                         data = adonis_data_clean, permutations = 1500)
# Printe resultater
print(adonis_result1)
print(adonis_result2)
print(adonis_result3)
print(adonis_result4)
print(adonis_result5)

```
###including cdom and nutrients without 15m 
```{r}
# Kolonnene som inneholder binner starter med "bin"
size_bins <- grep("^bin", colnames(adonis_data2), value = TRUE)

adonis_data_clean2 <- adonis_data2%>%
    filter(rowSums(select(., starts_with("bin"))) > 0)

dist_matrix2 <- vegdist(adonis_data_clean2 %>% select(starts_with("bin")), method = "bray")

# 5. Kjør PERMANOVA (eksempel med både kategorisk og numerisk variabel)
adonis_result1 <- adonis2(dist_matrix2 ~ Location,
                         data = adonis_data_clean2,
                         permutations = 10000, by= "term")

adonis_result2 <- adonis2(dist_matrix2 ~ Season,
                          data = adonis_data_clean2,
                          permutations = 10000, by="term")

adonis_result3 <- adonis2(dist_matrix2 ~ abs_coefficient+Salinity,
                         data = adonis_data_clean2,
                         permutations = 10000, by="term")

adonis_result4 <- adonis2(dist_matrix2 ~ abs_coefficient + Nitrate_Nitrite+ Silicate+ Total_Phosphate + Salinity+ Temperature+ Season,
                          data = adonis_data_clean2,
                          permutations = 10000, by="term")

adonis_result5 <- adonis2(dist_matrix2 ~ Salinity+ Nitrate_Nitrite+ Silicate+ Total_Phosphate +  Temperature + Season+abs_coefficient,
                          data = adonis_data_clean2,
                          permutations = 10000, by="term")


print(adonis_result1)
print(adonis_result2)
print(adonis_result3)
print(adonis_result4)
print(adonis_result5)





```

###including light percent without spring
```{r}
adonis_data_clean3 <- adonis_data3%>%
    filter(rowSums(select(., starts_with("bin"))) > 0)
adonis_data_clean3<-na.omit(adonis_data_clean3)


  
dist_matrix3 <- vegdist(adonis_data_clean3 %>% select(starts_with("bin")), method = "bray")

# 5. Kjør PERMANOVA (eksempel med både kategorisk og numerisk variabel)
adonis_result1 <- adonis2(dist_matrix3 ~Salinity+ Nitrate_Nitrite+ Silicate+ Total_Phosphate +  Temperature+ light_percent+ mean_licor+ abs_coefficient,                         data = adonis_data_clean3,
                         permutations = 10000, by= "term")
adonis_result2 <- adonis2(dist_matrix3 ~ light_percent,                         data = adonis_data_clean3,
                         permutations = 10000, by= "term")
adonis_result3 <- adonis2(dist_matrix3 ~Salinity+ Nitrate_Nitrite +  Temperature + light_percent ,                         data = adonis_data_clean3,
                         permutations = 10000, by= "term")
adonis_result4 <- adonis2(dist_matrix3 ~ abs_coefficient,                         data = adonis_data_clean3,
                         permutations = 10000, by= "term")

print(adonis_result1)
print(adonis_result2)
print(adonis_result3)
print(adonis_result4)


```





